臺灣臺南地方法院民事判決　九十三年訴字第七六五號
　　原　　　告　乙○○
　　被　　　告　甲○○
右當事人間請求損害賠償事件，經本院於民國九十三年八月十一日言詞辯論終結，判
決如左：
    主    文
被告應給付原告新台幣壹拾貳萬零捌仟玖佰伍拾元，及自民國九十三年五月二十五
日起至清償日止，按年息百分之五計算之利息。
原告其餘之訴駁回。
訴訟費用由被告負擔五分之一，餘由原告負擔。
本判決原告勝訴部分得假執行。
原告其於假執行之聲請駁回。
    事實及理由
一、本件被告甲○○未於言詞辯論期日到場，核無民事訴訟法第三百八十六條所列各
    款情形，依原告之聲請，由其一造辯論而為判決。
二、原告起訴主張緣其於民國九十二年六月一日下午六時五分許，騎乘車號ＶＩＭ－
    五八０號機車，沿台南市○○路○段外側車道由南往北方向行駛，行經該金華路
    二段一０六號前，遭被告甲○○駕駛車號Ｔ一－二二四八號自小貨車右前側車門
    擦撞機車左側把手，致使原告人車倒地，受有左顴骨骨折、四肢多處擦傷之傷害
    ，被告所涉過失傷害罪之刑事部分業經檢察官提起公訴，經本院判刑確定，原告
    受傷後經送台南市立醫院等處住院治療，先後支出醫療費用新台幣（下同）一萬
    元，停止工作二百四十三天，損失工作收入二十萬元，因頭骨手術、顏面骨折釘
    鋼釘住院九日後，再進行移除手術，長期痛苦不堪，請求賠償精神慰藉金四十九
    萬元，共計七十萬元，爰依侵權行為之法律關係，提起本訴，並聲明請求被告應
    給付賠償金七十萬元，及自起訴狀繕本送達翌日起至清償日止，按年息百分之五
    計算之利息，及以供擔保為條件之假執行宣告。
三、原告起訴主張其於上開時地，因被告所駕駛之車號Ｔ一－二二四八號自小貨車，
    疏未注意汽車超車，超越時應與前車左側保持半公尺以上之間隔超過，而依當時
    情形，又無不能注意之情事，於超越原告所騎乘之ＶＩＭ－一五八０號機車時，
    因疏未注意保持安全間隔，致其右前側車門與原告所騎乘之機車左側把手發生擦
    撞，致原告人車倒地，受有左顴骨骨折、四肢多處擦傷之傷害，原告因之對被告
    提起過失傷害告訴，業經檢察官提起公訴，並經本院以九十三年度交簡字第四五
    一號刑事判決，以被告犯過失傷害罪，判處拘役四十日確定在案之事實，業經提
    出台南市立醫院診斷證明書一紙為證，並經本院依職權調取本院九十三年度交簡
    字第四五一號刑事卷宗（含台灣台南地方法院檢察署九十三年度調偵字第八三號
    、九十二年度發查字第二八三０號、九十二年度偵字第一二七五０號偵查卷、警
    卷）核閱屬實，被告經合法通知，既未到庭爭執，亦未提出書狀為任何聲明或陳
    述，原告之主張自堪信為真實。
四、按汽車超車於超越時應與前車保持半公尺以上之間隔超過，道路交通安全規則第
    一百零一條第五款定有明文，被告有合法考領駕照，為有駕駛經驗之人，對於上
    開交通安全規則自知之甚稔，為其應注意之事項，而肇事當時係天候晴朗、暮光
    、柏油路面、乾燥、無缺陷、無障礙物、視距良好，依當時狀況，被告客觀上並
    無不能注意之情狀，詎被告應注意並能注意竟疏未注意該外側慢車道上尚有其他
    車輛行駛之狀況，其超越同行車輛時未保持安全間隔，致其自用小貨車右前側車
    車門與原告機車左把手發生擦撞而肇事，被告自有違前開規定之注意義務，其顯
    有過失，本件經送臺灣省台南區車輛行車事故鑑定委員會鑑定結果，亦同此認定
    （有該委員會九十二年十一月七日南鑑字第九二一五六一號函及所附鑑定意見書
    附於上開台灣台南地方法院檢察署九十二年度發查字第二八三０號偵查卷內可稽
    ）。又被告因駕車過失致原告受傷，其過失行為與原告所受上開傷害之間，顯有
    相當因果關係，應甚明確。
五、按因故意或過失，不法侵害他人之權利者，負損害賠償責任，又汽車、機車或其
    他非依軌道行駛之動力車輛，在使用中加損害於他人者，駕駛人應賠償因此所生
    之損害，且不法侵害他人之身體或健康者，對於被害人因此喪失或減少勞動能力
    或增加生活上之需要時，應負損害賠償責任，再不法侵害他人之身體、健康、名
    譽、自由、信用、隱私、貞操，或不法侵害其他人格法益而情節重大者，被害人
    雖非財產上之損害，亦得請求賠償相當之金額，民法第一百八十四條第一項前段
    、第一百九十一條之二前段、第一百九十三條第一項、第一百九十五條第一項前
    段分別定有明文。被告駕車過失致原告受有上開傷害，依上開規定，自應負損害
    賠償責任。
六、至原告得請求損害賠償之範圍，分述如下：
（一）醫療費用一萬元部分：
　　　原告主張因傷害支出之醫療費用一萬元部分，固據提出收據四十張為據（其中
　　　台南市立醫院醫療費用支出共計三千四百九十元，有該醫院出具之收據三十四
　　　紙，奇美醫學中心台南分院部分支出二千零二十元，有該中心出具之收費收據
　　　五紙，另美娜中醫診所，門診掛號費之出五十元，有診所出具之收據一紙），
　　　經本院向台南市立醫院函詢結果，原告自九十二年六月一日經該醫院急診收住
　　　院，同年六月九日出院，並定期接受門診追蹤治療，因此所支出之醫療費用共
　　　計三十六筆，總計三千六百元，有該醫院九十三年八月四日南市醫字第九三０
　　　五四五函及所附醫療費用繳費彙總表一份附卷可稽，核屬必要費用，而奇美醫
　　　學中心台南分院所支出之醫療費用依該收據所載項目，核屬必要費用，均應准
　　　許。至原告於美娜中醫診所所支出之門診費用，既未載明門診原因，無法認定
　　　係因本件車禍而支出，至原告主張其餘支出之醫療費用，既未提出證據證明，
　　　即無從准許。從而，原告得請求之醫療費用，共計五千六百二十元，其餘醫療
　　　費用部分，因原告並未提出證據可供佐證，本院即無從准許，應予駁回。
（二）工作損失二十萬元部分：
　　　次按不法侵害他人之身體或健康者，對於被害人因此喪失或減少勞動能力，應
      負損害賠償責任，固為民法第一百九十三條第一項所定，而原告主張其在第三
      人上泰汽車車體廠從事汽車車箱修理工作，月薪二萬五千元，因本件車禍受傷
      無法工作八個月，損失工作收入合計二十萬部分，雖提出原告九十二年度各類
      所得扣繳暨免扣繳憑單、證明書各一份為據，惟依台南市立醫院診斷證明書所
      載，原告所受之傷害，為左側顴骨骨折及四肢多處擦傷之傷害，傷害較重部位
      在臉部，四肢僅為擦傷，並未及筋骨，經本院函詢台南市立醫院結果，亦認為
      原告係於九十二年六月一日因左側顴骨骨折住院，於翌日接受整形外科左側顴
      骨內固定手術，術受恢復順利，於同年月九日出院，依其所受之傷害對其從事
      汽車車箱修理工作，短時間會有影響（如傷口疼痛、咀嚼之能力受限），經治
      療後約需二週可恢復其工作能力，原告於九十二年十一月十日又至台南市立醫
      院住院，接受前次手術之內固定器拔除手術，術後恢復順利，於同年月十四日
      出院等情，有該醫院上開九十三年八月四日南市醫字第九三０五四五號函及所
      附病歷表一附可憑，是除原告於九十二年六月一日至同年月九日、九十二年十
      一月十日至同年月十四日住院，及期間治療二週，共計二十八日影響其工作能
      力，使其減少工作收入受有損失外，其餘原告未工作之期間，應難認與本件車
      禍有相當之因果關係。從而，依原告每月薪資二萬五千元比例計算，原告所可
      請求之工作損失為二萬三千三百三十三元〔２５０００×（２８／３０）＝２
      ３３３３，元以下四捨五入〕，逾此部分之請求，為無理由，不應准許。
（三）精神上損害賠償四十九萬元部分：
　　　按非財產上損害之慰撫金數額，究竟若干為適當，應斟酌兩造身分、地位及經
　　　濟狀況決定之。原告因被告之不法侵害行為，致受有上開傷害，所受之傷害在
　　　顴骨，期間尚須接受手術治療，對其日常生活造成相當程度不便，在身心上均
　　　須忍受相當大之痛苦與壓力，本院斟酌上開情狀，及斟酌原告為國小畢業（有
　　　畢業證書可稽），被告為國中畢業（警訊筆錄可稽），原告已婚，並育有子女
　　　，被告未婚（有戶籍謄本各一份可稽），原告現於上泰汽車車體廠任職，並有
　　　薪資所得，被告於彰億金屬工業股份有限公司有薪資所得，及原告有多筆股利
　　　所得及不動產，被告有投資一筆等情（有本院依職權調取稅務電子閘門財產所
　　　得調件明細表可稽）等事項，認原告請求之精神賠償以十萬元為適當，在此範
　　　圍內，為有理由，應予准許，至其餘超過部分，尚難准許，應予駁回。
五、綜上所述，原告得請求之金額應為十二萬八千九百五十三元（５６２０＋２３３
    ３３＋１０００００＝１２８９５３）。從而，原告本於侵權行為之法律關係，
    請求被告賠償之金額在上開數額，及自起訴狀繕本送達之翌日即九十三年五月二
    十五日起至清償日止，按年息百分之五計算法定遲延利息之範圍內，即有理由，
    應予准許，其餘超過部分之請求，為無理由，應予駁回。
六、本件所命給付之金額未逾五十萬元，就原告勝訴部分，應依民事訴訟法第三百八
    十九條第一項第五款規定，依職權宣告假執行、至原告陳明願供擔保以代釋明，
    請准宣告假執行，就原告敗訴部分，其假執行之聲請，即失其依據，應予駁回
七、結論：本件原告之訴為一部有理由，一部無理由，並依民事訴訟法第三百八十五
    條第一項前段、第七十九條但書、第三百八十九條第一項第五款，判決如主文。
中　　　華　　　民　　　國　　九十三　　年　　　八　　　月　　二十　　　日
                                臺灣臺南地法院民事第三庭
~B法　　　官　高榮宏
右為正本係照原本作成。
如對本判決上訴，須於判決送達後廿日內向本院提出上訴狀
中　　　華　　　民　　　國　　九十三　　年　　　八　　　月　　 二十　　 日
~B法院書記官　李培聞
